【裁判字號】    95,訴,2299
【裁判日期】    951017
【裁判案由】    毒品危害防制條例
【裁判全文】
臺灣臺中地方法院刑事判決              95年度訴字第2299號
公  訴  人  臺灣臺中地方法院檢察署檢察官
被      告  甲○○
上列被告因違反毒品危害防制條例案件，經檢察官提起公訴（95
年度毒偵字第2784號），及移送併案審理（臺灣苗栗地方法院檢
察署95年度毒偵字第1247號），本院合議庭裁定改以簡式審判程
序，判決如下：
    主  文
甲○○連續施用第一級毒品，處有期徒刑柒月，扣案海洛因貳包
（標示為ＨＲ+，合計淨重零點陸伍公克）除包裝袋外沒收銷燬
之，葡萄糖伍包（標示為ＨＲ─，合計淨重陸點參捌公克，空包
裝總重壹點伍玖公克）、ＰＲＯＣＡＩＮＥ壹包（驗餘數量壹點
陸玖肆公克）、注射針筒柒支、橡皮管壹條、夾鏈袋柒包、藥鏟
貳支、海洛因包裝袋貳個沒收。又連續施用第二級毒品，處有期
徒刑肆月。應執行有期徒刑拾月，扣案海洛因貳包（標示為ＨＲ
+，合計淨重零點陸伍公克）除包裝袋外沒收銷燬之，葡萄糖伍
包（標示為ＨＲ─，合計淨重陸點參捌公克，空包裝總重壹點伍
玖公克）、ＰＲＯＣＡＩＮＥ壹包（驗餘數量壹點陸玖肆公克）
、注射針筒柒支、橡皮管壹條、夾鏈袋柒包、藥鏟貳支、海洛因
包裝袋貳個沒收。
    犯罪事實
一、甲○○前因施用毒品案件，經臺灣苗栗地方法院裁定施以強
    制戒治後，由臺灣苗栗地方法院檢察署檢察官於民國九十四
    年五月六日，以九十四年度戒毒偵字第十一號為不起訴處分
    確定。詎甲○○於九十四年四月十六日強制戒治執行完畢釋
    放後五年內復基於施用第一級毒品海洛因之概括犯意，自九
    十五年一月十八日上午七、八時許起至同年六月二十四日上
    午七、八時許，在臺中縣大雅鄉○○路三二二巷四號及苗栗
    縣卓蘭鎮內灣八七之一號住處，以將海洛因與葡萄糖及ＰＲ
    ＯＣＡＩＮＥ混合後，置於注射針筒內注射方式，連續施用
    第一級毒品海洛因，約六小時施用一次。復基於施用第二級
    毒品安非他命之概括犯意，自九十五年一月十七日起至同年
    六月十二日止，在上址以玻璃球管施用第二級毒品安非他命
    ，約每週施用一次。經警於九十五年一月十九日下午三時五
    十分許通知至苗栗縣警察局大湖分局卓蘭分駐所採尿送驗結
    果，呈嗎啡及安非他命陽性反應；復九十五年六月十五日下
    午一時二十五分許，在臺中縣大雅鄉○○路三二二巷四號查
    獲，並扣得第一級毒品海洛因二包（經標示為ＨＲ+者，合
    計淨重０．六五公克，空包裝總重０．五四公克），葡萄糖
    五包（經標示為ＨＲ─者，合計淨重六．三八公克，空包裝
    總重一．五九公克）、ＰＲＯＣＡＩＮＥ一包（驗餘數量一
    ．六九四公克）、注射針筒七支、橡皮管一條、夾鏈袋七包
    、藥鏟二支，經警採尿送驗結果，呈嗎啡及安非他命陽性反
    應；再於九十五年六月二十五日下午三時許經警通知至苗栗
    縣警察局大湖分局採尿送驗結果，呈嗎啡陽性反應，而查悉
    上情。
二、案經臺中縣警察局移送臺灣臺中地方法院檢察署檢察官偵查
    起訴及苗栗縣警察局大湖分局報告臺灣苗栗地方法院檢察署
    檢察官移送併案及本院依職權審理。
    理    由
一、訊據被告甲○○就上開連續施用第一、二級毒品之事實坦承
    不諱，被告經警採尿送驗結果，呈嗎啡、安非他命陽性反應
    ，此有中山醫學大學附設醫院檢驗科藥物檢測中心確認檢驗
    結果報告書二紙在卷可參。並有被告為警查獲時扣案第一級
    毒品海洛因二包（經標示為ＨＲ+者，合計淨重０．六五公
    克，空包裝總重０．五四公克），其所有供施用海洛因之葡
    萄糖五包（經標示為ＨＲ─者，合計淨重六．三八公克，空
    包裝總重一．五九公克）、ＰＲＯＣＡＩＮＥ一包（驗餘數
    量一．六九四公克）、注射針筒七支、橡皮管一條、夾鏈袋
    七包、藥鏟二支在卷可參。且經鑑驗結果，其中經標示為Ｈ
    Ｒ+者二包，合計淨重０．六五公克，空包裝總重０．五四
    公克為第一級毒品海洛因，另經標示為ＨＲ─者，合計淨重
    六．三八公克，空包裝總重一．五九公克並無法定毒品成分
    ，另一包檢出ＰＲＯＣＡＩＮＥ（驗餘數量一．六九四公克
    ）成分，有法務部調查局鑑定通知書、行政院衛生署管制藥
    品管理局鑑定書各一份在卷可稽，公訴人認扣案係毒品海洛
    因八包、安非他命一包云云，容有誤會。且被告亦供承檢察
    官認定八包海洛因，其中部分係係葡萄糖，另一包經檢察官
    認定係安非他命者係ＰＲＯＣＡＩＮＥ，均係羼入海洛因施
    用等情，亦與鑑驗結果相符。本件事證明確，被告犯行洵堪
    認定，應予依法論科。
二(一)被告行為後，刑法業於九十四年一月七日修正，於同年二月
    二日公布，於九十五年七月一日施行。按行為後法律有變更
    者，適用行為時之法律，但行為後之法律有利於行為人者，
    適用最有利於行為人之法律，修正後即現行刑法第二條第一
    項訂有明文。又按比較新舊法，應就罪刑有關之共犯、未遂
    犯、想像競合犯、牽連犯、連續犯、結合犯，以及累犯加重
    、自首減輕暨其他法定加減原因（如身分加減）與加減例等
    一切情形，綜其全部罪刑之結果而為比較，此有最高法院九
    十五年五月二十三日第八次刑庭會議決議第一（四）則可資
    參照。
  (1)按刑法第五十六條連續犯之規定，業於九十四年一月七日修
    正公布刪除，並於九十五年七月一日施行，被告多次施用第
    一級毒品海洛因及第二級毒品安非他命之行為後，因新法業
    已刪除連續犯之規定，此刪除雖非犯罪構成要件之變更，但
    顯已影響行為人刑罰之法律效果，自屬法律有變更，被告多
    次施用第一級毒品之犯行，依新法第二條第一項規定，比較
    新、舊法結果，仍應適用較有利於被告之行為時法律即舊法
    論以連續犯。
  (2)另按修正後刑法第二條第一項規定：行為後法律有變更者，
    適用行為時之法律。但行為後之法律有利於行為人者，適用
    最有利於行為人之法律。已如前述，被告行為後，刑法第五
    十一條業於九十四年一月七日修正公布，並於九十五年七月
    一日施行，修正前刑法第五十一條規定：「數罪併罰，分別
    宣告其罪之刑，依左列各款定其應執行者：」，其中第五款
    規定：「宣告多數有期徒刑者，於各刑中之最長期以上，各
    刑合併之刑期以下，定其刑期。但不得逾二十年。」，修正
    後刑法第五十一條第五款規定：「宣告多數有期徒刑者，於
    各刑中之最長期以上，各刑合併之刑期以下，定其刑期。但
    不得逾三十年。」比較結果，修正前刑法較有利於行為人，
    依刑法第二條第一項前段之規定，仍應依修正前刑法，定其
    應執行之刑。
    綜合上述各條文修正前、後之比較，揆諸前揭最高法院決議
    及修正後刑法第二條第一項規定之「從舊從輕」原則，被告
    二人自應適用其行為時之法律，即修正前刑法之相關規定予
    以論處。
  (二)核被告所為，係犯毒品危害防制條例第十條第一項施用第一
    級毒品罪及同條第二項施用第二級毒品罪。被告分別持有第
    一級毒品海洛因、第二級毒品安非他命進而施用之，其持有
    之低度行為應為施用之高度行為所吸收，均不另論罪。被告
    分別連續多次施用第一、二級毒品之犯行，均係時間緊接，
    觸犯構成要件相同之罪名，顯係基於概括犯意而反覆為之，
    均為連續犯，各應依修正前刑法第五十六條規定，論以一罪
    ，並均加重其刑。公訴人雖就被告於九十五年五月初起至同
    年六月十五日施用第一級毒品海洛因，及就九十五年六月十
    五日回溯一百二十小時內施用第二級毒品安非他命之犯行起
    訴，其餘部分並未論及，惟其餘部分與本件起訴部分有連續
    犯裁判上一罪關係，復經檢察官移送併辦（臺灣苗栗地方法
    院檢察署檢察官九十五年度毒偵字第一一五一號），及本院
    依職權審理（臺灣苗栗地方法院檢察署檢察官九十五年度毒
    偵字第一二四七號，此部分於本院辯論終結後始行併辦），
    本院一併予以審酌，附此敘明。又被告所犯連續施用第一級
    毒品、連續施用第二級毒品罪二罪之間，犯意各別，行為互
    殊，應予分論併罰。爰審酌被告前已有施用毒品之素行、強
    制戒治後仍無視於毒品對於自身健康之戕害及國家對於杜絕
    毒品犯罪之禁令，復有本件施用第一、二級毒品之犯行，然
    被告坦認犯行，頗有悔意，犯後態度良好，且施用毒品者其
    犯罪心態與一般刑事犯罪之本質並不相同，容應以病人之角
    度為考量，並側重適當之醫學治療及心理矯治為宜，量刑不
    宜過重等一切情狀，各量處如主文所示之刑，並定其應執行
    之刑。扣案第一級毒品海洛因二包（經標示為ＨＲ+者，合
    計淨重０．六五公克），屬毒品危害防制條例第二條規定之
    第一級毒品，應依同條例第十八條第一項前段之規定，沒收
    銷燬之，另其所有供施用海洛因之葡萄糖五包（經標示為Ｈ
    Ｒ─者，合計淨重六．三八公克，空包裝總重一．五九公克
    ）、ＰＲＯＣＡＩＮＥ一包（驗餘數量一．六九四公克）、
    注射針筒七支、橡皮管一條、夾鏈袋七包、藥鏟二支係被告
    所有用以施用第一級毒品海洛因所用之物，另上開毒品海洛
    因外包裝（空包裝總重０．五四公克）亦係供施用毒品所用
    之物，且為被告所有，應依刑法第三十八條第一項第二款沒
    收之。
據上論斷，應依刑事訴訟法第二百七十三條之一第一項、第二百
九十九條第一項前段，毒品危害防制條例第十條第一項、第二項
、第十八條第一項前段，刑法第二條第一項、第十一條、修正前
刑法第五十六條、修正前刑法第五十一條第五款、刑法第三十八
條第一項第二款，判決如主文。
本案經檢察官乙○○到庭執行職務。
中    華    民    國    95    年    10    月    17    日
                  刑事第十四庭  法  官  陳  葳
上正本證明與原本無異。
如不服本判決，應於收受本判決後十日內向本院提出上訴書狀，
其未敘述上訴理由者，並得於提起上訴後十日內向本院補提理由
書狀（均須按他造當事人之人數附繕本）「切勿逕送上級法院」
。
                                書記官  張雅如
中    華    民    國    95    年    10    月    18    日
附錄法條：
毒品危害防制條例第十條第一項
施用第一級毒品者，處六月以上五年以下有期徒刑。
第二項：
施用第二級毒品者，處三年以下有期徒刑。


司法院資訊處製作；財團法人民間司法改革基金會備份。
